臺灣臺北地方法院刑事裁定　　　　　　 99年度聲判字第227號
聲　請　人　正洋旅行社有限公司
法定代理人　周秀卿
代　理　人　陳欽賢律師
被　　　告　蘇郁晴
　　　　　　羅慧中
上列聲請人因被告竊盜等案件，不服臺灣高等法院檢察署檢察官
中華民國99年10月21日99年度上聲議字第7627號駁回聲請再議之
處分（原不起訴處分案號：臺灣臺北地方法院檢察署98年度偵字
第7837號），聲請交付審判，本院裁定如下：
    主  文
聲請駁回。
    理  由
一、按告訴人不服上級法院檢察署檢察長或檢察總長認再議為無
    理由而駁回之處分者，得於接受處分書後10日內委任律師提
    出理由狀，向該管第一審法院聲請交付審判，刑事訴訟法第
    258條之1定有明文。本件聲請人即告訴人正洋旅行社有限公
    司對被告蘇郁晴、羅慧中提出竊盜等告訴之案件，經臺灣臺
    北地方法院檢察署檢察官於民國99年8 月29日以98年度偵字
    第7837號為不起訴處分後，聲請人不服，聲請再議，嗣經臺
    灣高等法院檢察署檢察長於99年10月21日以99年度上聲議字
    第7627號駁回再議，該處分書於99年11月1 日送達予聲請人
    ，嗣聲請人於同年11月9 日向本院提出本件聲請，並委任陳
    欽賢律師代理等情，業經本院調閱上開案件卷宗核閱無訛，
    並有前述不起訴處分書、駁回再議處分書、送達證書、委任
    狀及聲請狀上之收文章戳各1 份附卷可查，是本件聲請交付
    審判程式合於首揭法條規定，先予敘明。
二、聲請意旨略以：被告2 人未經聲請人同意，私自與先啟資訊
    系統股份有限公司（下稱先啟公司）串通，將電腦檔案轉至
    富茂旅行社，且於離職後竊取聲請人公司應收款明細資料、
    客戶聯絡資料及公司印章，收取應由聲請人公司之款項，被
    告涉犯竊盜、妨害秘密及侵占罪。原不起訴處分及駁回再議
    之理由均係認定被告與聲請人公司間係靠行之法律關係，被
    告離職後，自無辦理交接手續之義務，且其文件、款項應屬
    被告所有，自無竊盜、侵占犯行，又因證人鄭智遠證稱：其
    不會將聲請人公司旅客電腦紀錄轉檔到其他地方，每個旅行
    社只能見到自己的訂位資料，其他旅行社無法看到等語，而
    認被告並無竊取資料之犯行，然：(一)本院98年度簡上字第72
    9 號卷附交通部觀光局觀業字第0990002240號函證明被告確
    實任職聲請人公司，並非檢察官認定之靠行關係，是原不起
    訴處分認定被告無辦理交接手續之義務而推定其他事實，自
    有違誤；(二)證人鄭智遠證稱其於被告離職之97年12月31日當
    日上午11時許，確有至正洋公司等語，足證經先啟公司之資
    料轉檔，指定轉檔至那一家公司，該公司即可見該等資料，
    是被告竊取聲請人電腦資料之犯行明確；(三)被告為聲請人公
    司職員，未經聲請人公司同意之情形下，於99年12月27日私
    自進入聲請人公司取走4 大箱東西，竊盜之犯行明確，並於
    離職後，私自蓋用聲請人公司印章領取以聲請人名義和廠商
    交易之款項，亦涉犯侵占罪。被告上開行為，為原偵查時所
    確認之事實，惟檢察官卻予不起訴處分，並駁回再議聲請，
    顯然違背經驗法則、論理法則，爰聲請交付審判等語。
三、按刑事訴訟法第258條之1規定告訴人得向法院聲請交付審判
    ，揆其立法意旨，係對於「檢察官不起訴裁量權」制衡之一
    種外部監督機制，法院之職責僅在就檢察官所為不起訴之處
    分是否正確加以審查，藉以防止檢察機關濫權，依此立法精
    神，同法第258條之3第 3項規定「法院就交付審判之聲請為
    裁定前，得為必要之調查」，所謂「得為必要之調查」，係
    指調查證據之範圍應以偵查中曾顯現者為限，不可就新提出
    之證據再為調查，亦不可蒐集偵查卷宗以外之證據，否則將
    與刑事訴訟法第 260條之再行起訴規定混淆不清。法院於審
    查交付審判之聲請有無理由時，除認為告訴人所指摘不利被
    告之事證，未經檢察機關詳為調查或斟酌，或不起訴處分書
    所載理由違背經驗法則、論理法則或其他證據法則者外，不
    宜率予交付審判。所謂告訴人所指摘不利被告之事證，未經
    檢察機關詳為調查，係指告訴人所提出請求調查之證據，檢
    察官未予調查，且若經調查，即足以動搖原偵查檢察官事實
    之認定及處分之決定，倘調查結果，尚不足以動搖原事實之
    認定及處分之決定者，仍不能率予交付審判。是本院就本案
    所應審查者，即在於不起訴處分書所載理由是否有違背經驗
    法則、論理法則或其他證據法則之情事，或是否有告訴人請
    求調查足資動搖原偵查檢察官事實認定及處分決定之證據，
    而未經檢察機關詳為調查者，茲就本件析述如次：
  (一)就被告與告訴人間之法律關係部分：
    按經營旅行業務之人，因政府管制，必須申報始得行使業務
    ，故經營旅行業務之人，常以自己關係帶客戶至旅行社，利
    用旅行社之名義對外行文接洽業務，所收受之團費如以公司
    名義入帳，旅行社於扣除一般手續費、稅金、及一般費用，
    如影印、上網、電話等費用外，因該款項原屬業務員所有，
    餘額自應退還業務員，此即一般所謂旅行社之靠行業務關係
    。查被告等與聲請人公司間係屬上開靠行關係，業經被告蘇
    郁晴在本院民事庭以證人身分證述明確，並經本院民事庭判
    認屬實，有本院98年簡上字第729 號判決在卷可稽，且有聲
    請人公司會計吳淑媚所制作之各項費用計算表在卷可佐（見
    98年度偵字第27837號卷第8至13頁及第61頁至第71頁）。是
    檢察官據此為相同之認定，難認有何違誤之處。聲請人雖執
    本院98年度簡上字第729號卷附交通部觀光局觀業字第09900
    02240 號函，陳稱被告確實任職聲請人公司，然聲請人所指
    上開函文之證據，未曾於偵查中顯現，聲請人於偵查中亦未
    曾提出或請求調查，依上揭說明，當非本院得為調查之範圍
    。況依聲請人所述，該函文既附於本院98年度簡上字第 729
    號卷中，現應經審理該案之本院民事庭合議庭所審酌，然該
    判決仍認被告等與聲請人公司間屬靠行關係，並非僱傭關係
    ，益徵該項證據縱經調查，亦不足以動搖原偵查檢察官事實
    之認定及處分之決定。
  (二)就竊取電腦資料部分：
    查證人鄭智遠偵查中證稱：其雖有到正洋公司維修電腦，但
    不會將正洋旅行社旅客電腦紀錄轉檔至其他地方，且因系統
    問題，每家旅行社只能見到自己旅行社之訂位資料，故其他
    旅行社無法看到，用相同系統也只能看到自己的資料等語，
    此有臺灣臺北地方法院檢察署偵訊筆錄在卷可稽（見同上偵
    字卷第96至99頁）。檢察官據此採信被告之辯解，認被告並
    未竊取正洋公司客戶之電腦訂位資料，亦無違誤。聲請人以
    證人鄭智遠證稱其於被告離職之97年12月31日當日上午11時
    許，確有至正洋公司等語之證詞，遽指被告有竊取聲請人電
    腦資料之犯行明確，核屬邏輯上之跳躍，有違論理法則，聲
    請人所述顯非適論。
  (三)就被告進入聲請人公司竊盜部分：
    被告固坦承確有於97年12月27日進入聲請人公司並搬走物品
    等情，惟辯稱是前往搬走私人物品等語。本件聲請人於偵查
    中並未具體指明遭竊物品為何，其於聲請狀中亦僅稱「被告
    竊走上開4 大箱物品，其中可能有廠商及聯絡人資料及旅客
    資料」，核屬臆測之詞。又聲請人雖於聲請狀中另稱上揭日
    期當天大樓保全警衛人員為許順露，有國聯保全警衛人員簽
    到簿可證，原處分未予調查云云，惟聲請人公司之法定代表
    人周秀卿於案發當日警詢中既陳稱：當日約12時接獲中興保
    全電話通知有人入侵公司觸動警鈴並已報警，於13時到達會
    同警方進入察看，當時公司內有中興保全人員、被告及其家
    屬共5至6人在場，現場有一大及一小箱物品已被打包裝箱，
    均置於公司會客室，其無察看有無屬於公司之物品等語，是
    聲請人公司之代表人當日既會同警方及中興保全人員到場處
    理，自可當場檢視判定，況當日所會同到場處理者乃中興保
    全人員而非國聯保全人員，是國聯保全人員許順露所能證實
    者僅被告有於上揭日期進入聲請人公司，而此乃為被告所坦
    認之事實，爰另無調查之必要。再者，被告與聲請人公司間
    既屬靠行關係，則被告二人於公司靠行期間，在其業務上所
    經手之所有旅客之資料原屬被告所有，果被告等將之帶回，
    尚乏不法所有之意圖，所為與竊盜罪之犯罪構成要件不符。
    檢察官據此而認被告竊盜犯嫌不足，並無違誤。
  (四)就侵占經手業務應收款項部分：
    被告等與聲請人公司間係屬上開靠行關係，已如上述，則被
    告等向客戶收取之團費原屬被告所有，聲請人尚難執被告二
    人於任職期間所經手業務應收款項，離職未繳回聲請人公司
    一情，遽稱被告涉有侵占之犯行。檢察官以聲請人指摘被告
    涉有侵占罪嫌一節，要屬無據，而駁回再議之聲請，尚無違
    誤。
  (五)就竊取聲請人公司印章部分：
    檢察官以聲請人於本院民事庭審理上開98年度簡上字第 729
    號民事案件中，主張被告羅慧中於98年2月5日「偽造」聲請
    人公司印章收款（見同上偵卷第12頁），因認被告等持有聲
    請人印章，並非自聲請人公司竊得，聲請人之再議為無理由
    ，核亦符論理法則，堪稱妥適，聲請人於聲請狀中遽以被告
    非法持有聲請人公司印章等行為即認被告有侵入聲請人公司
    存放重要財物資料、文件之管理部門及會計室云云，核屬空
    言，尚非是論。至被告是否涉有聲請人所指偽造聲請人公司
    印章之犯行，原檢察官不起訴處分之範圍未及於此，因聲請
    交付審判之程序，必以原不起訴處分經再議無理由駁回後，
    始受法院交付審判之審查，本院尚無從置喙，況檢察官駁回
    再議意旨亦已指明此部分聲請人如有爭議，自應另向有管轄
    權之偵查機關訴請調查偵辦，附此敘明。
四、綜上所述，原檢察官以本案缺乏積極事證足認被告等人涉有
    竊盜等犯行，予以不起訴處分，聲請人不服聲請再議後，復
    經臺灣高等法院檢察署檢察長駁回再議，經核並無未就不利
    被告之事證詳為調查或斟酌，或者違背經驗法則、論理法則
    及證據法則之情事，於法即無違誤。從而，本件交付審判之
    聲請為無理由，應予駁回。
據上論斷，應依刑事訴訟法第258條之3第2項前段，裁定如主文
。
中    華    民    國  100    年    1    月    13    日
                  刑事第十四庭  審判長法  官  吳冠霆
                                      法  官  李殷君
                                      法  官  賴武志
以上正本證明與原本無異。
本裁定不得抗告
                                      書記官  劉麗英
中    華    民    國  100    年    1    月    14    日